【裁判字號】    90,上易,1499
【裁判日期】    900828
【裁判案由】    妨害名譽
【裁判全文】
臺灣高等法院臺中分院刑事判決                    九十年度上易字第一四九九號
      上  訴  人
      即  自訴人  丙○○
      共      同
      自訴代理人  甲○○
      被      告  乙○○
右上訴人因妨害名譽案件，不服臺灣台中地方法院九十年度自字第五四號中華民國九
十年六月一日第一審判決（案經自訴人提起自訴），提起上訴，本院判決如左：
      主  文
上訴駁回。
      事實及理由
一、本案經本院審理結果，認被告乙○○（以下稱被告）被訴誹謗犯行係屬不能證明
    ，其證據及理由，業據第一審判決書理由欄記載甚詳，爰引用之（如附件）。原
    審以不能證明被告犯罪，而依刑事訴訟法第三百零一條第一項規定，諭知無罪之
    判決，經核認事用法，並無不合，自訴人上訴意旨略以：依被告所連續大量散發
    信函之內容觀之，顯與被告所辯美麗殿大樓是否應拆除重建或避免大樓遭不當拆
    除等與社區公共事務無關，且該內容已言及自訴人個人之生活範圍內或個人道德
    修養之事，顯然涉及自訴人之私德，難謂被告無妨害自訴人名譽之犯意，且被告
    無法提出確切證據證明自訴人有將社區土地收購圖利自己及賤賣社區廢五金，並
    將所售廢五金一億元金額侵吞入己之事實，竟虛構其事散佈於眾，豈能謂無惡意
    云云。然刑法誹謗罪之故意，應指行為人所為本意即在毀損他人名譽而言。查被
    告所繕發之檢舉陳情書及信函，主要乃係針對自訴人所屬之美麗殿大樓管理委員
    會在處理美麗殿大樓應否拆除重建之過程中所為各項措施提出質疑，有檢舉陳情
    書及信函影本附於原審卷可稽，而自訴人丙○○於本院亦自承被告與渠等係對於
    大樓的全倒、半倒的認定不一致，因此意見不同，伊不知道台灣省建築師公會認
    定得予補強修復，被告主張補強修復，所以認定不一等語（見本院卷第二三頁）
    ，顯見被告係為避免大樓遭不當拆除方繕發檢舉陳情書及信函予主管機關及大樓
    住戶，其意乃在尋求他人對其所主張之補強修復意見予以支持，並非意在妨害自
    訴人之名譽。而被告之所以對於自訴人所為上開大樓之五金機電設備標售過程及
    價格提出質疑，亦是因其認該等設備並無毀損，毋須拆除以低價標售，自訴人對
    該等設備標售底價之核定，又未予自訴人及其他區分所有權人參與之機會，且未
    委交專業人員進行估價即逕由少數委員會間自由訪價決定，此亦業經自訴人於本
    院自承「被告沒有參與大樓五金機電設備出售的底價，我們是根據管理委員會的
    機電委員來訪價做的決定，沒有委託專業機構來估價，被告認為渠等出售的價格
    太低」等語在卷（本院卷二三頁），是被告所為之上開質疑，縱或部分措詞稍嫌
    誇大，然就整體內容而觀，亦非無的放矢，益徵被告所為應無誹謗自訴人之故意
    ，自難遽律被告誹謗罪責，並據原審判決理由論述綦詳，此外，又乏其他積極事
    證足證被告犯行，自難遽律被告罪責，自訴人上訴認應就被告予以論罪科刑，而
    指摘原判決不當，為無理由，應予駁回。
二、據上論斷，應依刑事訴訟法第三百七十三條、第三百六十八條，判決如主文。
中      華      民      國     九十      年      八       月   二十八   日
                                 臺灣高等法院臺中分院刑事第一庭
                                       審判長法  官  陳  紀  綱
                                             法  官  陳  登  源
                                             法  官  蕭  錦  鍾
右正本證明與原本無異。
不得上訴。
                                             書記官  蘇  昭  文
中      華      民      國     九十      年      八       月   二十八   日
                                                                        Ａ


司法院資訊處製作；財團法人民間司法改革基金會備份。
